臺灣板橋地方法院刑事判決　　　　　　　　　　　　九十一年度訴字第一一三號
　　公　訴　人　臺灣板橋地方法院檢察署檢察官
　　被　　　告　丙○○
　　　　　　　　乙○○
右列被告因廢棄物清理法等案件，經檢察官提起公訴（八十九年度偵字第一三四一九
號），本院判決如左：
    主  文
丙○○共同未依規定領有廢棄物清除、處理許可證或核備文件，從事廢棄物處理，處
有期徒刑壹年貳月，緩刑肆年。
乙○○共同未依規定領有廢棄物清除、處理許可證或核備文件，從事廢棄物處理，處
有期徒刑壹年，緩刑肆年。
    事  實
一、丙○○及乙○○明知未依廢棄物清理法之規定，列明專業技術人員與清除工具、
    方法、設備及場所，向所屬地方機關申請核發許可證或核備文件，不得從事廢棄
    物之貯存、清除、處理，丙○○竟仍向不知情之梁獻堂承租台北縣林口鄉嘉寶村
    四之一號之房地，自民國八十九年七月十日起，在上址從事拆除樣品屋後廢木材
    、建材、鐵鋁罐、紙盒、廢冰箱、廢盆栽等之一般廢棄物之處理、貯存，並在該
    處燃燒該廢棄物而處理之，與乙○○基於處理廢棄物之犯意聯絡，於八十九年七
    月十日起，由乙○○駕駛車號ＦＭ─九五五號營業大貨車自台北縣三重市某工地
    載運拆除樣品屋後廢木材、建材、鐵鋁罐、紙盒、廢冰箱、廢盆栽等之一般廢棄
    物前往上址傾倒，從事廢棄物之處理，嗣於同年七月十二日下午四時三十分許，
    乙○○駕駛前開大貨車在上址傾倒廢棄物時，為警當場查獲。
二、案經台北縣政府警察局新莊分局移送臺灣板橋地方法院檢察署檢察官偵查起訴。
    理  由
一、訊據被告丙○○、乙○○就右揭事實於本院審理中供承不諱，並互核相符，核與
    證人即查獲被告二人之警員甲○○（九十一年七月九日訊問筆錄）、地主梁獻堂
    （偵查卷第四十七頁背面）所證述之情節相符，並有現場照片五張及租賃契約書
    一紙附卷可參。經查：
  (1)被告乙○○所運送之物為建築工地所產生之木材之事實，業據被告二人自承在卷
    ，亦經證人甲○○證述屬實，核與現場照片顯示之情形相符，而若非事業機構所
    產生足以污染環境衛生之固體廢棄物，為一般廢棄物，廢棄物清理法第二條第一
    項第一款定有明文，是被告二人所處理者，應係一般廢棄物無誤。
  (2)次查廢棄物清理法第四十六條第一項第四款所規定之犯罪構成要件行為，計有「
    貯存」、「清除」及「處理」三者，其中所謂「貯存」，指一般廢棄物於清除、
    處理前，放置於特定地點或貯存容器、設施內之行為，「清除」則指一般廢棄物
    之收集、運輸行為，至「處理」則包含(1)中間處理：指一般廢棄物在最終處置前
    ，以物理、化學、生物、熱處理、堆肥或其他處理方法，改變其物理、化學、生
    物特性或成分，達成分離、減積、去毒、固化或安定之行為。(2)最終處置：指將
    一般廢棄物以安定掩埋、衛生掩埋或封閉掩埋之行為。(3)再利用：一般廢棄物做
    為原料、材料、燃料、填土或其他經中央主管機關及目的事業主管機關認定之用
    途行為，有行政院環境保護署發布之「一般廢棄物貯存清除處理方法及設施標準
    」可資參酌，是本件被告丙○○自承將含有塑膠、廢木材、廢土石、廢布料等建
    築廢棄物，由被告乙○○以營業大貨車，從不詳工地載運至查獲地點堆置，並稱
    「計畫是將之倒入洞內燃燒，再繼續倒」（偵查卷第三十頁背面），自屬於廢棄
    物清理法第四十六條第一項第四款規定之「處理」行為，當無疑義。
  (3)末按為有效清除、處理廢棄物，改善環境衛生，維護國民健康，公民營廢棄物清
    除、處理機構，必須具備一定之條件、具備自有設施、設置專業技術人員等（詳
    見事業廢棄物貯存清除處理方法及設施標準），始得向主管機關申請核發公民營
    廢棄物清除處理機構許可文件，修正前廢棄物清理法第二十條及修正後第四十一
    條第一項、第四十二條均有相同意旨之規定。此項立法目的，在於限定符合法定
    申請許可條件之專業機構始得從事廢棄物處理行為，並非容許一般欠缺專業能力
    之人擅自無照處理廢棄物。無論修正前之該法第二十二條第二項第四款或修正後
    第四十六條第一項第四款前段均設有處罰擅自貯存、清除、處理廢棄物行為之規
    定，所指依規定領有許可文件，為阻卻違法之事由一節，非謂該款僅以公民營業
    者作為處罰對象，而應認對於任何人均受其規範，否則一般人擅自清除、處理廢
    棄物，無法處罰，當違本法為改善環境衛生、維護國民健康之旨（參見最高法院
    八十九年度台上字第四八一四號、高等法院九十年度上訴字第一二四五號判決要
    旨）。準此，被告二人雖非公民營廢棄物清除、處理機構，仍為修正前廢棄物清
    理法第二十二條第二項第四款處罰之對象甚明。
    綜據前述，足認被告二人前揭自白與事實相符，堪予採信，本件事證明確，被告
    二人犯行，已堪認定，自應依法論科。
二、按被告丙○○、乙○○行為後，廢棄物清理法業於九十年十月二十四日修正公布
    ，並自同年月二十六日起施行，其中將該法第二十二條第二項所規定之犯罪，條
    號改列為第四十六條，並將原規定法定刑中得併科一百萬元以下罰金，改為得併
    科新臺幣三百萬元以下罰金，故修正前後之法定刑均相同，依刑法第二條第一項
    前段之規定，本案應依修正後廢棄物清理法第四十六條第一項第四款之規定處斷
    。故核被告二人所為，均係犯修正後廢棄物清理法第四十六條第一項第四款之未
    領有清除、處理許可文件，從事廢棄物貯存、處理罪。又上開罪名，觀諸同法第
    四十一條第一項之規定，本係以經營廢棄物之清除或處理業務為其要件，則其罪
    質本具有反覆實施同一行為之特性，故被告丙○○、乙○○自八十九年七月十日
    起至同年月十二日止之多次行為，應包括於一個從事廢棄物貯存及處理業務行為
    之概念中，自應僅成立一罪，尚無刑法第五十六條連續犯規定之適用，附此敘明
    。爰分別審酌被告二人未領有廢棄物處理許可文件，從事廢棄物貯存及焚燒之處
    理，足以妨害上址環境衛生及危害國民健康，及其犯罪之動機、目的、手段、經
    營之期間尚短、犯罪所生之危害及犯罪後尚知坦承犯行之態度等一切情狀，各量
    處如主文所示之刑，以資懲儆。末查被告二人前均未曾受有期徒刑之宣告，其等
    因一時短於思慮，致罹刑章，且於事後即行停止堆置及焚燒廢棄物，復將現場復
    原，已據證人梁獻堂證述屬實，足見具有悔意，經此次偵查審理暨科刑之教訓後
    ，當知所警惕而信無再犯之虞，本院認前所宣告之刑以暫不執行為適當，併予各
    宣告緩刑四年，以啟自新。
據上論斷，應依刑事訴訟法第二百九十九條第一項前段，修正後廢棄物清理法第四十
六條第一項第四款，刑法第十一條前段、第二條第一項前段、第二十八條、第七十四
條第一款，判決如主文。
本案經檢察官王正皓到庭執行職務
中      華      民      國    九十一    年      七      月     三十     日
                                臺灣板橋地方法院刑事第五庭
                                      法  官  王  偉  光
右正本證明與原本無異。
如不服本判決，應於判決送達後十日內向本院提出上訴狀 (應附繕本) ，上訴於
臺灣高等法院。
                                      書記官  陳  怡  君
中      華      民      國    九十一     年     七      月     三十一   日
附錄本案論罪科刑法條條文：
修正後之廢棄物清理法第四十六條
  有下列情形之一者，處一年以上五年以下有期徒刑，得併科新臺幣三百萬元以下罰
  金︰
  一、任意棄置有害事業廢棄物。
  二、事業機構未依本法規定之方式貯存、清除、處理或再利用廢棄物，致污染環境
      。
  三、未經主管機關許可，提供土地回填、堆置廢棄物。
  四、未依第四十一條第一項規定領有廢棄物清除、處理許可文件，從事廢棄物貯存
      、清除、處理，或未依廢棄物清除、處理許可文件內容貯存、清除、處理廢棄
      物。
  五、執行機關之人員委託未取得許可文件之業者，清除、處理一般廢棄物者；或明
      知受託人非法清除、處理而仍委託。
  六、公民營廢棄物處理機構負責人或相關人員、或執行機關之人員未處理廢棄物，
      開具虛偽證明。
  無許可文件經營廢棄物清除、處理為常業者，處三年以上十年以下有期徒刑，得併
  科新臺幣九百萬元以下罰金。
